【裁判字號】    97,親,132
【裁判日期】    971224
【裁判案由】    確認親子關係不存在
【裁判全文】
臺灣臺北地方法院民事判決               97年度親字第132號
原      告  乙○○
訴訟代理人  歐斐文律師
被      告  華南商業銀行股份有限公司
法定代理人  李正義
訴訟代理人  甲○○
            林明雄
            陳家修
上列當事人間請求確認親子關係不存在事件，本院於97年12月17
日言詞辯論終結，判決如下：
    主  文
確認原告與訴外人陳朝貴間之親子關係不存在。
訴訟費用由被告負擔。
    事實及理由
一、本件原告起訴主張：原告之母楊順意與訴外人陳明文在非婚
    姻關係中同居，楊順意與訴外人陳明文於民國 (下同)57 年
    2 月4 日生下原告，後楊順意與訴外人陳朝貴 (已歿)結 婚
    ，陳朝貴乃向戶政事務所將原告之出生登記申報戶口為其親
    生子女，是以原告之戶籍資料登載之父親為訴外人陳朝貴。
    嗣楊順意與陳朝貴離婚，楊並帶原告搬離陳朝貴之住處多年
    不曾聯絡，乃致陳朝貴死亡時，原告亦無法知悉。詎被告於
    90年間，以訴外人陳朝貴生前於86年4 月25日，連帶保證訴
    外人劉林碧娥，向被告借款新台幣1,400,000 元，惟劉林碧
    娥尚有1,312,366 元未清償，主張原告與陳朝貴為親生子女
    ，基於繼承關係而為繼承人，請求負保證人債務，並取得勝
    訴確定判決，執行原告薪水，目前仍按月領取原告薪水3 分
    之1 ，因原告與生父陳明文取得聯繫，為確定身分關係，偕
    同至台灣大學醫學院附設醫院接受DNA 血緣關係鑑定，結果
    顯示陳明文為原告之父親機率為99.999990%，證明其與陳明
    文之親生子女關係，與陳朝貴無血緣關係，法律上並無繼承
    關係，提起本訴。並聲明：確認原告與陳朝貴間之親子關係
    不存在等語。
二、被告則抗辯以：原告為陳朝貴之子女，且本件涉及相關當事
    人身分之確定，本行為法人公司，非確認親子關係當事人，
    故依現存的事實狀態觀之，原被告間，既無直接或間接之法
    律關係在，原告並無提起確認訴訟之利益可言。又原告提起
    本案訴訟，係違反一事不再理原則，給付訴訟訴之聲明本即
    含有確認聲明之性質，兩者應視為同一之聲明，是命債務人
    為給付之確定判決，債務人不得對於債權人更行提起確認該
    給付請求權不存在之訴訟，此揆諸最高法院26年渝上字第11
    61號判例意旨自明，被告對原告所繼承的保證債務已取得台
    灣高雄地方法院90年度訴字第2758號判決確定，並經台灣高
    雄地方法院民事執行處核發90年度執字第35304 號債權憑證
    ，故原告提起確認親子關係不存在之訴，係違反一事不再理
    原則，並聲明：駁回原告之訴。
三、按所謂當事人適格，乃指當事人就具體之訴訟，得以自己名
    義為原告或被告之資格，因而得受本案判決者而言。其在確
    認之訴，祇須主張法律關係或為法律關係基礎之事實存否不
    明確者，對於爭執其主張者提起，即為當事人適格。換言之
    ，只須主張權利、法律關係或為法律關係基礎之其他事項存
    否不明確者為原告，而以否認其主張者為被告，即為已足，
    至於渠等間是否為權利或法律關係之主體，則非所問。本件
    原告主張與訴外人陳朝貴間親子關係不存在，既為被告所爭
    執，則其據以提起確認親子關係不存在之訴，揆諸上述說明
    ，要難謂有何當事人不適格之可言。
四、次按，確認法律關係之訴，非原告有即受確認判決之法律上
    之利益者，不得提起之，其關於確認證書真偽或為法律關係
    基礎事實存否之訴亦同，民事訴訟法第247 條第1 項定有明
    文。而所謂「即受確認判決之法律上之利益」，係指因法律
    關係或為法律關係基礎事實之存否不明確，至原告在私法上
    之地位有受侵害之危險，而此項危險得以對於被告之確認判
    決除去之者而言。故確認法律關係成立或不成立之訴，苟具
    備前開要件，即得謂有即受確認判決之法律上之利益，縱其
    所求確認者為他人間之法律關係，亦非不得提起（最高法院
    42年台上字第1031號判例意旨參照）。原告係訴請確認與訴
    外人陳朝貴間私法上關係不存在，而非係訴請確認原告與被
    告間私法上之法律關係，如上所述，在被告就該親子關係之
    存否有爭執時，自得認為原告有確認之利益。
五、復按民事訴訟法上所謂一事不再理之原則，乃指同一事件已
    有確定之終局判決而言。所謂同一事件，必同一當事人，就
    同一訴訟標的而為訴之同一聲明，若此之者有一不同，自不
    得謂為同一事件 (最高法院90年度台抗字第221 號裁判要旨
    參照)。 經查，又本件係訴請確認親子關係不存在，而台灣
    高雄地方法院90年度訴字第2758號判決，係被告訴請原告清
    償借款，前後二訴請求權標的、訴之聲明並不相同，並非同
    一事件，原告提起本訴自無違背一事不再理之原則。
六、本件原告與陳朝貴係無血緣關係，此有附卷之台灣大學醫學
    院附設醫院診斷證明書顯示，陳明文為原告乙○○父親之機
    率為99. 999990% ，從而，原告依民事訴訟法第247 條規定
    ，訴請確認原告與陳朝貴親子關係不存在之訴，揆諸前開說
    明，為有理由，應予准許。
七、結論：本件原告之訴為有理由，並依民事訴訟法第78條，判
    決如主文。
中    華    民    國    97    年    12    月    24    日
                  家事庭法  官  彭南元
以上正本係照原本作成。
如對本判決上訴，須於判決送達後20日之不變期間內，向本院提
出上訴狀
中    華    民    國    97    年    12    月    24    日
                        書記官  尹遜言


司法院資訊處製作；財團法人民間司法改革基金會備份。
